【裁判字號】    92,上訴,1747
【裁判日期】    921028
【裁判案由】    瀆職
【裁判全文】
臺灣高等法院高雄分院刑事判決                  九十二年度上訴字第一七四七號
    上  訴  人  乙○○
    即 自 訴人
    被      告  甲○○
右上訴人因自訴被告瀆職案件，不服臺灣高雄地方法院九十二年度自字第二七五號中
華民國九十二年七月二十五日第一審判決，提起上訴，本院判決如左：
    主  文
上訴駁回。
    理  由
一、自訴意旨略以：被告甲○○為臺灣高雄地方法院民事執行處法官，民國九十二年
    五月間處理自訴人與中央信託局之債權、債務問題時未加詳查，於九十二年五月
    二十七日以九二雄院貴民如九十二執字第二二六０號執行命令悉數扣押自訴人僅
    有賴以維生，存於臺灣銀行高雄分行之存款新台幣五十六萬三百零三元，造成自
    訴人生活陷入困境，自訴人提出異議聲明尚未審結，詎被告甲○○竟於九十二年
    七月十五日即發執行命令准許債權人領取扣押債款，造成自訴人權益受損；查強
    制執行法第一百二十二條明文規定，債務人對於第三人之債權係維持債務人生活
    所必需者，不得為強制執行，又異議聲明尚未審結，被告就再發執行命令，准許
    債權人收取扣押債款，枉法裁判至為明確，因認被告甲○○涉有刑法第一百二十
    四條之瀆職罪嫌云云。
二、按犯罪之被害人得提起自訴，固為刑事訴訟法第三百十九條所明定，惟所謂被害
    人，係指犯罪當時之直接被害人而言；次按刑法第一百二十四條之枉法裁判罪，
    係侵害國家法益之罪，縱裁判結果於個人權益不無影響，但該罪既為維護司法權
    之正當行使而設，是其直接受害者究為國家，並非個人，個人即非因犯罪而同時
    被害者，自不得提起自訴，最高法院五十六年台上字第二三六一號、五十四年台
    上字第二四六號判例可資參照。又不得提起自訴而提起者，應諭知不受理之判決
    ，並得不經言詞辯論為之，刑事訴訟法第三百三十四條、第三百零七條分別定有
    明文。
三、本件自訴意旨係以被告甲○○涉犯刑法第一百二十四條之枉法裁判罪，惟查該罪
    係有審判職務之公務員為枉法之裁判，致損害司法威信及國家法益，乃為維護司
    法權之正當行使而設，是其直接受害者應係國家而非個人，揆諸前開判例意旨及
    法條規定，依法自不得提起自訴，自訴人就不得提起自訴之罪提起自訴，原審因
    而逕為自訴不受理之判決，經核無不合。自訴人上訴意旨猶以被告為有審判職務
    之公務員，因枉法裁判，導致上訴人直接受害，應得提起自訴云云，指摘原判決
    不當，為無理由，應予駁回，並不經言詞辯論為之。
據上論斷，應依刑事訴訟法第三百六十八條、第三百七十二條，判決如主文。
中    華    民    國      九十二      年      十      月     二十八   日
                              臺灣高等法院高雄分院刑事第七庭
                                  審判長法官  李春昌
        法官  莊飛宗
                                        法官  黃憲文
右正本證明與原本無異。
如不服本判決應於收受本判決後十日內向本院提出上訴書狀，其未述上訴理由者，
並得於提起上訴後十日內向本院補提理由書狀（均須按他造當事人之人數附繕本)「
切勿逕送上級法院」。
                                      書記官  黃英彥
中    華    民    國      九十二      年      十      月     二十八   日


司法院資訊處製作；財團法人民間司法改革基金會備份。
